【裁判字號】    90,交抗,83
【裁判日期】    901002
【裁判案由】    聲明異議
【裁判全文】
臺灣高等法院高雄分院交通事件裁定                    九十年度交抗字第八三號
      抗  告  人
      即受處分人  甲○○
右抗告人因違反道路交通管理處罰條例案件，不服臺灣高雄地方法院中華民國九十年
六月二十二日裁定（八十九年度交聲更字第五號），提起抗告，本院裁定如左：
      主      文
抗告駁回。
      理      由
一、本件抗告意旨略以：警員余順明於原審作證所言，照相設備只設在一邊，明顯構
    成偽證，因平交道兩邊都有設自動照相設備，且該員於當時在當場亦告知抗告人
    自動照相已將過程拍照留存，其事後卻在庭上避重就輕，證述照相只設單邊，明
    顯有計誘抗告人簽下罰單之企圖，而法官在詢問時亦沒有針對員警是否告知抗告
    人已被拍照作詢問，只挑對員警有利部分作成紀錄，而證人吳俊諭之證述，原審
    卻以該證人與抗告人有同事情誼而不採信其證詞，原審之採證顯有不當，為此提
    起抗告，請求撤銷原裁定，另為適法之裁定云云。
二、按汽車駕駛人，駕車在鐵路平交道不遵守看守人員之指示，或遮斷器開始放下，
    或警鈴已響、閃光號誌已顯示，仍強行闖越者，處二千元以上四千元以下罰鍰，
    道路交通管理處罰條例第五十四條第一款定有明文。又依同條例第六十三條第一
    項第三款規定：違反第五十四條者，記違規點數三點。
三、經查：證人即當日查獲掣單舉發之警員余順明對於舉發經過在原審到庭證稱：我
    當天於十四時至十六時擔任平交道守望人員，我站在平交道對面，異議人駕駛汽
    車從翠華路由西往東方向行駛，後來右轉平交道，異議人在經過平交道前並未停
    車，此時警鈴與閃光燈是同時啟動，柵欄則是比較慢才放下來，正個柵欄放下來
    的時間約距離警鈴與閃光登啟動後十幾秒的時間，異議人當時仍搶著過來，我即
    將異議人攔下掣製舉發單，如果異議人車剛好在平交道上時警鈴響起，此時我並
    不會攔停開單，且依照規定是要等警鈴響起後約六、七秒駕駛者仍闖過來的話才
    會取締，異議人是約在警鈴響了六、七秒後，仍直接開過來，我才會攔停，且異
    議人與他的朋友本來還叫我不要開罰單，我表示要依法執行，異議人當場有收受
    舉發通知單，且如果異議人有停看聽，車速保持在十至十五公里以下，根本不會
    發生異議人所述剛好在平交道上警鈴即響起的情形等語（見原審卷第十九頁、第
    二十一頁、第三十九頁），且證人余順明警員於本院亦結證：「本案甲○○的告
    發單是我取締舉發的，我們警員對於闖越平交道的舉發，一向都是閃紅燈時，駕
    駛又進行闖越的行為，我們警方才會舉發取締，如果在平交道上的話，則不會取
    締。」、「當時攔下甲○○的車子的時候，當時甲○○和他在場的朋友拜託我不
    要開單舉發，但我是告訴甲○○如果平交道上有照相的話，一樣會舉發，我並不
    是告訴甲○○違規有照片，當時甲○○是在紅燈閃亮後逕行闖越平交道的行為，
    而且甲○○在穿越平交道的時候，也沒有依照規定『停、看、聽』。」、「受處
    分人只是要求我要提出照片，對他們的行為並沒有認錯的意思，闖越平交道是很
    危險的行為，我並沒有對他們二人提及當場有照片的事情，我當時是執勤員警，
    對違規的駕駛行為當場開單舉發，並不需要一定要有照片才能舉發。」等語（見
    本院九十年九月十九日訊問筆錄），因此抗告人如何闖越平交道乙節，業據警員
    於原審及本院證述詳實。審諸系爭鐵路平交道，閃光號誌、警鈴及遮斷器之啟動
    順序，均係同時啟動，但遮斷器整個放下的時間較慢等情，有交通部台灣鐵路管
    理局電務處高雄電務段九十年二月二十一日以九十高電三字第０三八二號函一紙
    在原審卷第二十八頁足稽，是駕駛者通常會利用此空隙搶越平交道。至證人即乘
    坐於右前座位之吳俊諭雖於原審證稱：當時是由異議人駕車，我乘坐於右前座，
    當時異議人右轉後要過平交道前，有停車約二秒的時間，當時警鈴尚未響起，是
    在經過平交道約一半時，警鈴才響起，且當時過平交道時之車速約十至二十公里
    間等語（見原審卷第二十頁），證人吳俊諭於本院亦證述：「本案發生時我是坐
    在甲○○的車上，我聽到平交道『叮噹』的聲音時，我們的車子剛好在平交道上
    ，所以我告訴甲○○趕快通過，我在車上的感覺，甲○○在穿越平交道的時候有
    減速慢行。」、「（警員要逕行舉發的情節是如何？）當時要舉發的警員有告知
    我們的行為有拍照，所以一定要開罰單，我當時下車的時候我有問警員是否一定
    要開罰單嗎？並不是拜託警員不要開罰單，而甲○○並沒有拜託警員不開罰單，
    警員當時並沒有告訴我們罰單上面不需要我們簽名。」等語（見本院九十年九月
    十九日訊問筆錄）。然該證人吳俊諭與抗告人為同事關係，且其所述亦與事實不
    符，顯係迴護抗告人之詞，不足採信。而證人余順明復於原審證稱：現場當時雖
    設有自動照相設置，但設在另一邊，因此可能沒有拍到，且我當時亦未拍照等語
    在卷（見原審卷第二十頁），即為交通順暢及公共安全計，實難強令警員必將強
    行闖越平交道之車輛，立即按闖越現況照相存證，又交通警員掣單舉發違反道路
    交通管理處罰條例所列之違規事實，本質上為行政處分，係公務員基於職務上權
    力，依法就特定之具體事件所為具公法上效果之單方行政行為，基於公務員為公
    法上行為具有公信力之原則，該行政處分當可被推定為真正，其據以依法處分之
    事實認定亦為正確無誤，此與民事訴訟法第三百五十五條第二項規定：「文書依
    其程式及意旨得認作公文書者，推定其為真正」之情形相同，本此公信原則，乃
    立法者賦予行政機關制定違反道路交通管理事件統一裁罰標準及處理細則，使執
    勤警員得當機處分（如該細則第二十三條）以達其維護交通秩序、安全之行政目
    的，反之若謂公務員一切行政行為均需預留證據以證其實，則國家行政勢必窒礙
    難行，據此，刑事訴訟法就犯罪證據有關之規定中，與屬行政秩序罰之交通違規
    裁罰本質不合之部分，自不在準用之列，從而本件受處分人既未就執勤員警之舉
    發有誤提出相關證據以供調查，本院經查亦無任何證據足資證明其有捏造事實違
    法取締之情事，則執勤警員本其維護交通秩序、安全職責所為之舉發，自應受到
    合法、正確之推定。參以抗告人於本院調查時既承認：「（你開車經過平交道的
    時候，是否有依規定『停、看、聽』？）我當時並不是直線經過平交道，我是轉
    彎進入平交道的，所以我車速並沒有很快，但我沒有『停、看、聽』，因為我要
    轉彎，所以車速已經很慢了。」等語（見本院九十年九月十九日訊問筆錄），足
    見抗告人既未遵守燈光號誌之指示，仍穿越平交道之行為，足堪認定為真實。綜
    上所述，原處分機關援引前述規定（裁決書漏引第六十三條第一項第三款記點依
    據），裁處新臺幣一萬二千元之罰鍰並記違規點數三點，核無不當。原審因此依
    道路交通案件處理辦法第十九條規定，認其對本件提出異議為無理由，而裁定駁
    回其聲明異議，並無不當。抗告人抗告意旨，仍執陳詞，指摘原裁定不當，為無
    理由，應予駁回。
四、據上論斷，應依道路交通案件處理辦法第二十六條、刑事訴訟法第四百十二條，
    裁定如主文。
中    華    民    國      九十      年       十      月     二   日
                              臺灣高等法院高雄分院刑事第七庭
                                  審判長法官  王光照
                                        法官  黃仁松
                                        法官  黃壽燕
右正本證明與原本無異。
不得再抗告。
                                      書記官  蘇恒仁
中    華    民    國      九十      年       十       月     三   日
                                                                Ｊ


司法院資訊處製作；財團法人民間司法改革基金會備份。
